臺灣高等法院民事裁定　　　　　　 95年度重上更(一)字第197號
　　被上訴　人　第一產物保險股份有限公司
　　法定代理人　丙○○
　　訴訟代理人　葛苗華律師
　　複　代理人　張仁龍律師
　　追加　被告　聯邦商業銀行股份有限公司
　　法定代理人　丁○○
　　訴訟代理人　戊○○
　　追加　被告　寶華商業銀行股份有限公司
　　法定代理人　癸○○
　　追加　被告　日盛商業銀行股份有限公司
　　法定代理人　辛○○
　　訴訟代理人　庚○○
　　追加　被告　台北富邦商業銀行股份有限公司
　　法定代理人　壬○○
　　訴訟代理人　甲○○
　　追加　被告　乙○○
　　訴訟代理人　倪伯萱律師
　　複　代理人　馮達發律師
　　追加　被告　中華商業銀行股份有限公司（現由中央存款保
　　　　　　　　　　　　　險股份有限公司接管）
　　法定代理人　陳聯一
　　訴訟代理人　己○○
被上訴人與上訴人台灣日立綜合空調股份有限公司間第三人異議
之訴事件，被上訴人為訴之追加，本院裁定如下：
    主  文
追加之訴駁回。
追加之訴訴訟費用由追加原告負擔。
    理  由
一、被上訴人主張：伊前與訴外人即執行債務人和恕建設股份有
    限公司（下稱和恕公司）訂定「房屋共同興建契約書」（下
    稱系爭契約）， 約定伊以所有坐落臺北市○○區○○段4小
    段18、18-1、18-2地號共3筆土地與鄰地 （即同小段9、9-2
    、10、10-1、13、14、15、15-1、16、16-1、16-2、17、17
    -1、17-2等地號共計14筆土地）共同建造房屋。依系爭契約
    之約定及雙方所合意之「分配協議書」，伊應取得並直接登
    記為該建物門牌號碼 臺北市○○區○○路2段80號7、8樓（
    包括共同使用部分） 及地下1、2、3層車位編號：28、29、
    52、53、30、31、59、60， 共計8個車位之所有權人；伊應
    按所提供之土地面積換算成可建築面積後，依其所占全部可
    建築面積之比例（13.0492%），自行負擔總營造施工費用之
    13.0492%。伊除以自己名義直接與各承建廠商訂約外，並自
    負承攬契約定作人之責任、且「於每月計價請款時，依與各
    承建廠商訂定之合約約定開立支票給付請款廠商」。其後伊
    亦負擔施工費用比例支付費用予各承包商，且登記為本件查
    封標的物即門牌 台北市○○路○段80號第7、8層之建造執照
    及使用執照之起造人。詎上訴人以和恕公司積欠其債務為由
    ，請求對和恕公司之財產為假扣押（原法院92年度執全字第
    1990號），將上開之合建大樓1-16樓之所有建物全部查封，
    並併入原法院93年度執字第3637號案件執行，其中亦包括伊
    取得之第7、8層，經伊告之原委，上訴人仍拒絕撤回查封，
    因伊已原始取得系爭建物所有權，爰依強制執行法第15條之
    規定提起第三人異議之訴。因上開原法院93年度執字第3637
    號強制執行程序中，另尚有追加被告等假扣押債權人及參與
    分配債權人，爰於本件第三人異議之訴中為訴之追加，聲明
    ：就臺灣臺北地方法院93年度民執庚字第3637號強制執行事
    件，追加原告所有如附表所示不動產所為之強制執行程序應
    予撤銷等情。
二、按在第二審為訴之追加，非經他造同意，不得為之，固為民
    事訴訟法第446條第1項前段所明定， 但第255條第1項第2款
    至第6款情形，不在此限， 同條項但書亦有明文。在強制執
    行程序中，第三人依強制執行法第15條提起異議之訴，若以
    多數債權人為被告，其訴訟標的對於共同訴訟之各人必須合
    一確定，即屬必要之共同訴訟，如聲請強制執行之債權人為
    多數，第三人僅列其中之一人或數人為被告，提起訴訟後，
    復追加其他之債權人為被告者，因第三人異議之訴之訴訟標
    的，對於為執行債權人之數人必須合一確定，故在第二審追
    加其原非當事人之人為當事人者， 依上開民事訴訟法第446
    條第1項但書、第255條第1項第5款規定，固毋庸經他造當事
    人之同意。
    但按強制執行法第15條第三人異議之訴，係以排除執行標的
    物之強制執行為目的，是第三人提起異議之訴，應列對執行
    標的物聲請強制執行之債權人始可，異議之訴之訴訟標的法
    律關係對於執行債權人之數人間必須合一確定。但於該強制
    執行程序中，執行標的物為多數者，第三人應列其主張有排
    除強制執行權利之某一標的物聲請強制執行之債權人，當事
    人始為適格，第三人對於該標的物未聲請執行之債權人提起
    異議之訴者，為當事人不適格；亦即，對該標的物聲請執行
    之債權人，與其他未對該標的物聲請執行之債權人間，並無
    異議之訴訴訟標的法律關係合一確定之關係，則第三人於第
    二審追加對該標的物未聲請強制執行之債權人為當事人，核
    與民事訴訟法第255條第1項第5款規定不符，自非合法。
三、經查：
  (一)本件上訴人台灣日立綜合空調股份有限公司於92年8月4日以
    原法院92年度裁全字第4927號假扣押裁定之執行名義，聲請
    對債務人和恕公司新建、尚未辦理保存登記之建物：中正區
    ○○段四小段1382建號，門牌：臺北市○○區○○路2 段80
    號之第3、4層樓全部為假扣押（92年度執全字第1990號）；
    ，嗣上訴人於92年8月7日到場指封後，復於92年8月8日追加
    假扣押執行同一門牌之第1-2樓、 第5-16樓，經臺北市建成
    地政事務所於92年8月28日以北市建地二字第09231322100號
    函覆原法院民事執行處已將 臺北市○○區○○路2段80號1-
    16樓未登記建物辦理查封登記完竣在案。又因債務人和恕公
    司另有債權人聯邦銀行，執確定本票裁定之執行名義，於93
    年2月2日具狀聲請調閱前開系爭假扣押執行案件為本案強制
    執行（93年度執字第3637號），執行標的範圍為：中正區○
    ○段○○段1383建號未辦理保存登記建物即門牌： 台北市○
    ○路○段80號1-16樓， 有聯邦銀行聲請強制執行狀暨併附之
    建物登記謄本可稽。其後，債權人聯邦銀行於93 年4月28日
    撤回對於系爭大樓之第7、8層強制執行之聲請，於93 年5月
    27日追加執行系爭建物之共用部分即地下1、2、3層 及屋頂
    突出物1、2層，復於94 年12月2日撤回系爭大樓第7、8層之
    共同使用部分等情，業據本院調取上開第3637號強制執行卷
    宗查閱無訛。
  (二)本件被上訴人於94年1月19 日提起本件第三人異議之訴，並
    以追加被告均為上開第3637號強制執行程序中之債權人，因
    而於本院前審程序中之95 年5月25日具狀為訴之追加，有訴
    狀可稽（本院重上卷第80、85頁）。惟查：
    1.追加被告聯邦商業銀行股份有限公司（本案債權人，下稱
      聯邦商銀），已於93年4月28日撤回對於系爭大樓第 7、8
      層建物，於94 年12月2日撤回系爭大樓第7、8層之共同使
      用部分，有撤回狀足憑（本院卷(一)第170-172頁）。
    2.追加被告寶華商業銀行股份有限公司（假扣押債權人，下
      稱寶華銀行），已於93年5月5日撤回對系爭大樓第7、8層
      建物之假扣押執行；且其已於94年7月7日將其對於債務人
      和恕公司之一切債權債務法律關係，讓與嘉邁資融國際有
      限公司 (下稱嘉邁公司)， 亦有追加被告嘉邁公司提出之
      讓渡書、 登報公告附卷（本院更(一)卷(二)第61-62頁）及聲
      請狀附於上開第3637號執行卷內。
    3.追加被告日盛商業銀行股份有限公司（假扣押債權人，下
      稱日盛商銀），亦於93年6月16日撤回對系爭大樓第 7、8
      層建物之假扣押執行，有撤回狀附於上開第3637號執行卷
      內。
    4.追加被告台北富邦商業銀行股份有限公司（假扣押債權人
      ，下稱富邦商銀），於93 年4月20日具狀向執行法院撤回
      對系爭大樓第7、8層建物之假扣押執行，有聲請狀可參（
      本院卷(二)第172-173頁）。
    5.追加被告乙○○（參與分配債權人）於上開第3637號強制
      執行程序中，以其受讓達欣工程股份有限公司之法定抵押
      權並已辦妥登記為由， 聲請就系爭大樓之第3-6層、9-16
      層建物及相關共同使用部分主張法定抵押權，即從未對系
      爭大樓第7、8層建物及共同使用部分聲請參與分配，業據
      提出債權讓與契約、參加分配狀、聲請狀、陳述意見狀等
      件為證（本院卷(一)第91-146頁）。
    6.追加被告中華商業銀行股份有限公司（假扣押債權人，下
      稱中華商銀）從未對系爭大樓第7、8層建物及共同使用部
      分暨8個停車位實施強制執行， 業據其陳明，並有假扣押
      聲請狀足憑（本院卷(一)第61-69頁）。
    7.依上所陳，追加原告於上開第3637號強制執行程序中，欲
      針對系爭大樓第7、8層 及共同使用部分及暨地下室上開8
      個停車位排除執行力，惟因上開追加被告於追加原告在95
      年5月25日為追加時，或就上開標的物撤回執行，或從未
      對系上開標的為執行，均非對系爭標的物為執行之債權人
      ，則本件異議之訴訴訟標的法律關係，上開追加被告聯邦
      商銀、寶華銀行、日盛商銀、富邦商銀、乙○○、中華商
      銀等6人 即與強制執行程序中對於上開標的物實施執行之
      債權人間並無合一確定之關係，則追加原告追列為被告，
      與民事訴訟法第255條第1項第5款規定不合， 為不合法，
      爰予駁回。
四、據上論結：本件追加之訴為不合法，裁定如主文。
中　　華　　民　　國　　96　　年　　5　　月　　30 　　日
                    民事第一庭
                        審判長法　官  張耀彩
　　  　　　　　　　　　　　　法　官  盧彥如
　　　  　　　　　　　　　　　法　官  林金吾
正本係照原本作成。
如不服本裁定，應於收受送達後10日內向本院提出抗告狀，並應
繳納抗告費新台幣１千元。
中　　華　　民　　國　　96　　年　　5 　　月　　30　　日
                              書記官  張淑芳
